【裁判字號】    97,交抗,459
【裁判日期】    970422
【裁判案由】    違反道路交通管理處罰條例
【裁判全文】
臺灣高等法院交通事件裁定             97年度交抗字第459號
抗  告  人
即  異議人
即受處分人  山隆通運股份有限公司
代  表  人  甲○○
上列抗告人因違反道路交通管理處罰條例案件，不服臺灣板橋地
方法院，中華民國97年3月12日所為裁定（97年度交聲字第293號
），提起抗告，本院裁定如下：
    主  文
原裁定撤銷，發回臺灣板橋地方法院。
    理  由
一、原處分意旨略以：異議人即受處分人山隆通運股份有限公司
    （下稱山隆公司）所有之車號KB-206號營業用貨櫃曳引車，
    於民國96年11月23日，由司機徐景謙駕駛行經新竹縣新埔鎮
    ○○路、褒忠路口有「架設貨櫃行駛公路，左右兩側之4支
    安全聯鎖裝置未插進車斗，形同虛設（責令驗車）」之違規
    行為，經新竹縣警察局新埔分局寶石派出所警員當場攔停填
    製新竹縣警察局竹縣警交字第E00000000號舉發違反道路交
    通管理事件通知單（下稱舉發通知單）舉發，嗣經原處分機
    關於97年1月18日以北監營裁字第裁40-E00000000號違反道
    路交通管理事件裁決書，以「貨車裝載不依規定者，左右兩
    側共4支安全聯鎖裝置未依規定栓住車斗，形同虛設（責令
    驗車）」之違規行為，依道路交通管理處罰條例第29條第1
    項第4款、第2項之規定，裁處罰鍰新臺幣（下同）3,000 元
    。
二、異議意旨略以：本人所駕駛之公司車輛，皆定期依法驗車，
    車輛裝置符合法規設置，本案公司車輛確有依法設置聯鎖裝
    置，本人也確實將插梢插入定位，依法裝載，並無道路交通
    管理處罰條例第29條第1 項第4 款條文所示之違規事實，為
    此聲明異議，請求撤銷原處分云云。
三、原裁定略以：
  (一)按汽車裝載時，有貨車或聯結汽車之裝載，不依規定者，處
    汽車所有人新臺幣3,000 元以上9,000 元以下罰鍰，並責令
    改正或禁止通行；汽車裝載，違反前項第1 款至第4 款規定
    者，並記汽車違規紀錄1 次，道路交通管理處罰條例第29條
    第1 項第4 款、第2項分別定有明文。
  (二)經查：異議人所有之車號KB-206號營業用貨櫃曳引車，於96
    年11月23日，由司機徐景謙駕駛行經新竹縣新埔鎮○○路、
    褒忠路口，有「聯接汽車之裝載不依規定，架設貨櫃行駛公
    路，左右兩側之4 支安全聯鎖裝置未插進車斗，形同虛設（
    責令驗車）」之違規行為等事實，業據證人即舉發警員羅崇
    義於本院訊問時證述明確，並有舉發照片6 張及警員羅崇義
    提出之正確拴妥安全聯鎖裝置之照片1 張附卷可稽，堪認異
    議人所有之前開曳引車之安全聯鎖裝置並未插進車斗無訛。
    異議人雖辯稱：確實將插梢插入定位，然觀之本件舉發照片
    ，可知異議人之車輛遭舉發時，其曳引車上之鐵鍊係自然垂
    掛於車外，並未插入任何裝置內，該鐵鍊於車行時將迎風搖
    擺不定，然依證人羅崇義當庭所提出正確拴妥安全聯鎖裝置
    之照片，可知該正確拴妥安全聯鎖裝置之曳引車，其車上鐵
    鍊之另一頭係插入其下所裝置之車斗內，兩相比較下，顯見
    異議人所有之曳引車上之鐵鍊確實未插進車斗，足徵其聯接
    汽車（即曳引車）之裝載，確有不依規定之處，灼然甚明；
    異議人雖又辯稱：公司車輛，皆定期依法驗車，車輛裝置符
    合法規設置，公司車輛確有依法設置聯鎖裝置云云，惟異議
    人之曳引車雖有通過車輛檢驗，與其本件行駛時未將安全聯
    鎖設備確實拴妥，乃屬二事，無從相提併論，是異議人此項
    辯解，同無可採。
  (三)綜上所述，本件異議人所有之前開曳引車確有聯接汽車之裝
    載不依規定之違規事證，原處分機關據而依道路交通管理處
    罰條例第29條第1項第4款裁罰，固非無見。然按「汽車裝載
    ，違反前項第1款至第4款規定者，並記汽車違規紀錄1次」
    ，道路交通管理處罰條例第29條第2項定有明文，原處分機
    關漏未裁處記汽車違規紀錄1次，尚有未洽；本件異議人之
    異議雖無理由，然原處分機關之裁決處分既有上開違誤，自
    應由本院撤銷原處分，另依道路交通管理處罰條例第29 條
    第1項第4款、第2項之處罰規定，諭知如主文第2項所示之處
    罰，以資適法。
四、抗告人抗告意旨略以：1.目前尚未有任何法律或行政命令明
    文規定，必須將聯鎖裝置末端鏈條焊接至車體上，而依罪刑
    法定主義，若無明文規定，即不可擴張解釋，將此認定為不
    依規定。2.設置聯鎖裝置之目的係將貨櫃與半拖車結合在一
    起，避免車輛行駛中轉彎，因離心力之故將貨櫃拋出半拖車
    之外，本案抗告人確實將貨櫃插鞘聯結貨櫃及半拖車，此即
    已達到法令之要求！3.更有甚者，倘同樣將插鞘拴在貨櫃及
    半拖車上，而有無將鏈條焊在車上之區別僅在行駛中「假設
    」插鞘掉落時，有焊住者其插鞘不會飛往後方車輛！但此為
    行車之風險，而非違反法令之規定，倘認為有風險時，或許
    主管機關可修改或增訂法令來保障用路人，而不是將法令未
    規定之風險解釋為違反法令，此任意擴張之說法實難令抗告
    人信服。4.目前國內未將插鞘鏈條與車身焊住之運輸業者（
    包括抗告人）比比皆是，而從未耳聞因未焊接而掉落插鞘之
    案例！因此，主管機關絕不能任意擴張解釋，將未將插鞘之
    鏈條焊接至半拖車者與未依法設置者列為同類，亦不應將未
    焊接者直接認定為未依某個未明文規定之規定等語，指摘原
    裁定不當。
五、經查：按諸貨車或聯結汽車之裝載，不依規定者，處汽車所
    有人3000元以上9000元以下罰鍰，並責令改正或禁止通行，
    雖為道路交通管理處罰條例第29條第1項第4款之規定。然所
    謂裝載，是否僅指道路交通安全規則第77條第2 款所定「汽
    車載運貨物，必須穩妥，物品應捆紮牢固，堆放平穩」之情
    形，亦或兼及聯結拖車（或半拖車）之設置情形？另道路交
    通安全規則第81條第5 款規定「聯結車輛之裝載，裝載之貨
    物及貨櫃不得伸出車尾以外，裝載貨櫃時，並應與拖車固定
    聯結。」而國內一般運輸業者之營業貨櫃曳引車，關於其貨
    櫃與半拖車間，是否多以插鞘聯結方式為之，亦或必須將聯
    鎖裝置末端之鍊條，直接焊接在半拖車上？如未將聯鎖裝置
    末端之鍊條直接焊接於半拖車上，是否即為半拖車之拖車車
    體，與所裝載之貨櫃未有固定之聯結？綜諸卷內資料猶有未
    明，原審未函詢相關交通部會或公會，以詳查有無行政解釋
    函令或公告，補強上揭條文所包含之定義、範圍，乃逕依上
    揭規定，駁回山隆公司之異議聲明，尚嫌率斷。抗告意旨執
    此予以指摘，尚非無理由，原裁定既有上開可議之處，自仍
    應由本院將原裁定予以撤銷，發回原審法院另為妥適之調查
    與處理。
據上論斷，應依道路交通案件處理辦法第26條，刑事訴訟法第41
3條前段，裁定如主文。
中    華    民    國    97    年    4     月    22    日
                  刑事第八庭  審判長法  官 鄭文肅
                                    法  官 蔡光治
                                    法  官 張明松
以上正本證明與原本無異。
不得再抗告。
                                    書記官 吳素雲
中    華    民    國    97    年    4     月    22    日


司法院資訊處製作；財團法人民間司法改革基金會備份。
